【裁判字號】    97,訴,2002
【裁判日期】    980930
【裁判案由】    損害賠償
【裁判全文】
臺灣高雄地方法院民事判決              97年度訴字第2002號
原      告  甲○○
訴訟代理人  蔡晉祐律師
            蔡祥銘律師
被      告  乙○○
訴訟代理人  曾慶雲律師
上列當事人間侵權行為損害賠償事件，原告於刑事訴訟程序（97
年度審交簡字第777 號）提起附帶民事訴訟（97年度審交簡附民
字第37號），經本院刑事法庭裁定移送，本院於民國98年9 月16
日言詞辯論終結，判決如下：
    主      文
被告應給付新臺幣伍拾貳萬壹仟伍佰陸拾肆元，及自民國九十七
年五月七日起至清償日止，按週年利率百分之五計算之利息。
原告其餘之訴駁回。
訴訟費用由被告負擔十分之三，其餘由原告負擔。
    事實及理由
一、原告主張：被告於民國96年6 月29日上午5 時25分許，在駕
    駛車牌號碼9902-QR 自用小客車，沿高雄縣仁武鄉○○路由
    東往西方向行駛，於行經該路與中正路口時，竟疏未注意行
    駛至交岔路口時，應減速慢行，並注意車前狀況，致撞及伊
    所騎乘適沿中正路由南往北行進之車牌號碼XOT- 036號機車
    ，伊因而人車倒地，並受有骨盆、左股骨骨折及左肩鎖骨關
    節脫臼之傷害。被告上開行為業經法院依過失傷害罪判處有
    拘役50日確定。伊因此事故而支出醫療費新臺幣（下同）22
    0,898 元、看護費54,000元、往返就診車資5,100 元，並受
    有工作損失300,000 元、勞動能力損失759,000 元，且得因
    身心傷痛請求精神慰撫金100 萬元，合計2,339,016 元。經
    伊以自負60 %之過失比例折算後，被尚應賠償935,606 元。
    爰依侵權行為之法律關係，提起本訴，並聲明：(一)被告應給
    付原告935, 606元及自起訴狀繕本送達翌日起至清償日止，
    按週年利率百分之五計算之利息。(二)訴訟費用由被告負擔。
二、被告則以：伊對發生本件交通事故之事實並不爭執，但原告
    應負較大之過失責任，又原告就醫之病房非健保病房，故此
    病房差額之費用應不得向被告請求，再原告請求之精神慰撫
    金部分亦不合理等語資為抗辯。並聲明：(一)駁回原告之訴。
    (二)訴訟費用由原告負擔。
三、兩造不爭執事項：
  (一)被告於96年6 月29日上午5 時25分許，駕駛車號9902-QR 自
    小客車，沿高雄縣仁武鄉○○路由東往西行駛，於行經該路
    與中正路口時，因疏未注減速慢行及注車前狀況，致與原告
    所騎乘沿中正路由南往北行進車號XOT-036 號機車，發生互
    撞。原告因而人車倒地，並受有骨盆、左股骨骨折及左肩鎖
    骨關節脫臼之傷害。又原告係無照駕駛，且係未讓被告幹道
    車先行。有診斷證明書及台灣省高屏澎區車輛行車事故鑑定
    委員會鑑定意見書在卷可稽。
  (二)被告上開行為業經本院依過失傷害罪判處有拘役50日確定。
    有本院97年度交簡字第777 號刑事判決在卷可憑。
  (三)若原告得為請求時，被告就原告下列支出之費用不爭執：
    1.醫療費除病房差額費外之178848元。2.看護費54,000元。
    3.往返就診車資5,100 元。4.工作損失300,000 元。（上開
      金額均尚未按過失比例折算）。
四、本件爭執事項：
  (一)兩造就本件交通事故之過失比例為何。
  (二)原告得請求之金額若干。
五、本院之判斷：
  (一)原告主張被告於上開時日駕駛前開自用小客車，行經前該路
    段時，竟疏未注意行駛至交岔路口時，應減速慢行及注意車
    前狀況，致與伊所騎乘之機車發生碰撞，伊因而人車倒地，
    受有前開傷害等情，已提出臺灣高雄地方法院檢察署檢察官
    簡易判決處刑書、診斷證明書等件為證，上開事實並為兩造
    所不爭執。又被告於刑事案件偵查時，就其過失傷害行為，
    亦坦認不諱，而其所為行為，並經本院前依過失傷害罪判處
    拘役50日，有本院97年度交簡字第777 號刑事判決在卷可稽
    ，復經本院調閱上開卷證查核屬實。繼以被告於準備程序時
    亦表示對刑事判決所認定過失傷害事實不爭執（見本院卷第
    19頁），是被告過失行為與原告所受傷害間，具有相當因果
    關係，堪以認定，故原告之主張堪信為真實。
  (二)兩造就本件交通事故之過失比例為何。
  1.按閃光黃燈表示「警告」，車輛應減速接近，注意安全，小
    心通過。閃光紅燈表示「停車再開」，車輛應減速接近，先
    停止於交岔路口前，讓幹道車優先通行後認為安全時，方得
    續行。道路交通標誌標線號誌設置規則第211 條定有明文。
    查本件兩造均係成年人，被告並考領有合格之駕駛執照，又
    依兩造之智識、能力及駕駛經驗，對於未遵守前開交通規則
    之規定所可能造成之危害亦非毫無概念，駕車時自應注意。
    而原告騎乘機車沿高雄縣仁武鄉○○路由北往南方向直行，
    於行經肇事路口時，竟未依該路口閃光紅燈號誌減速及停車
    再開，已據原告自陳在卷（見本院附民卷第1 頁、第3 頁）
    ；另被告沿高雄縣仁武鄉○○路由東往西方向行駛，於行經
    上開肇事路口時，亦疏未注意行駛至交岔路口時，應依閃光
    黃燈號誌減速慢行及注意車前狀況，堪認本件原告受有前開
    傷害係因兩造之過失所致，故原告自應承擔與有過失責任。
  2.按損害之發生或擴大，被害人與有過失者，法院得減輕賠償
    金額，或免除之，民法第217 條第1 項定有明文。而法院對
    於賠償金額減至何程度，應斟酌雙方原因力之強弱與過失之
    輕重以定之。本院據本件車禍一切情狀，認原告如依閃光紅
    燈號誌停車再開，當可避免本件車禍之發生，故原告有支線
    未讓幹線道車先行之肇事主因。另被告未依閃光黃燈號誌減
    速行駛及注意車前狀況，致未能在發現原告車輛後及時停止
    車輛並避免發生碰撞，被告亦有未注意車前狀況之肇事次因
    。故認系爭車禍事故因而導致原告受傷，兩造之過失責任比
    例之分擔，以原告、被告各負擔70﹪、30% 為妥適。
  (三)原告得請求之金額若干。
  1.按因故意或過失，不法侵害他人之權利者，負損害賠償責任
    ；不法傷害他人之身體或健康者，對於被害人因此喪失或減
    少勞動能力，或增加生活上需要時，應負損害賠償責任；不
    法侵害他人之身體、健康、名譽、自由、信用、隱私、貞操
    ，或不法侵害其他人格法益而情節重大者，被害人雖非財產
    上之損害，亦得請求賠償相當之金額；民法第184 條第1 項
    前段、第193 條第1 項、第195 條第1 項分別定有明文。本
    件原告所受傷害，既出於被告過失傷害行為所致，揆諸前揭
    規定，原告主張其因被告所為過失傷害行為，致其身體及精
    神上受有痛苦，依民法侵權行為法律關係主張被告就此應負
    侵權行為損害賠償責任，而請求被告應負擔醫藥費用、看護
    費、工作損失、勞動能力損失及精神上損害賠償責任，自屬
    有據。
  2.茲就原告請求給付醫藥費用22,898元、看護費54,000元、往
    返就診車資5,100 元、工資損失300,000 元、勞動能力損失
    759,000 元，及非財產上損害之精神慰撫金1,000,000 元，
    有無理由，應以若干為適當，分述之。
  (1)醫療費用部分：本件原告因被告過失傷害行為，致受有前開
    傷害，實際支出醫療費用為22,898元等情，有原告提出高雄
    榮民總醫院醫療費用收據、診斷證明書（見本院附民卷第5
    頁至第6 頁）在卷可參，而除其中96年6 月29日之特殊材料
    費450 元應係含在健保部分負擔內而誤列於醫藥費用收據中
    ，已據上開醫院函覆（見本院卷第99頁）須予扣除外，其餘
    22,448元之醫藥費既因被告過失傷害行為造成，自得向被告
    請求。至被告雖對醫療收據中之病房差額費有爭執，抗辯此
    費用係高於健保病房之差額費，故不應向被告請求云云，惟
    查，原告係因被告之過失傷害行為而須立即入院急診開刀及
    治療，又原告陳稱當時入院時骨科健保病房均無空床，因而
    入住雙人病房，事後再次入院手術時，亦均由醫院主動安排
    病房，故認此等病房差額費係屬必要等語（見本院卷第115
    頁）。本院認原告之傷害既係因被告之過失傷害行為所致，
    二者具有因果關係，且其傷勢非輕，需3 次開刀手術治療，
    故原告由醫院安排適合病房入住，且僅請求2 次之病房費差
    額費，核未逾一般照護及一般人之合理期待範圍，是認此等
    病房費用應屬必要，被告此部分之抗辯核無足採。
  (2)看護費用及往返車資部分：原告因本件過失傷害事件而入院
    手術治療3 次並門診多次，有診斷書4 紙可參（見本院卷第
    70頁至第74頁），又原告因此須支付看護費及車資，其請求
    看護費54,000元復未較目前一般看護費用為高，請求之往返
    車資5,100 元亦屬合理，且被告對此二金額亦不爭執，堪認
    此係因被告之過失傷害而增加生活上之需要，應屬必要，自
    應准許。
  (3)不能工作之損失：原告主張其於本件車禍事故發生時，係受
    僱擔任早餐店店員及冷氣維修工作員職務，月薪共計3 萬元
    等情，已聲請傳訊證人李佳蓉、丙○○到庭證述在卷（見本
    院卷第65頁、第120 頁），被告對上開證人證述亦無意見，
    堪信原告主張月薪3 萬元之事實為真。又原告主張因本件事
    故受傷後，迄至97年4 月29日止計10個月均無法回復工作，
    已提出上開診斷證明書為證，乃請求10個月之工作損失300,
    000 元，被告對此工作損失數額亦不爭執，故認原告之請求
    ，應屬有據。
  (4)勞動能力損失：原告主張因本件傷害，致其勞動能力減損10
    % ，難以回復原有之工作能力，是自本件車禍事故後迄至60
    歲強制退休年齡止，其受有勞動能力損害計有253 月，以每
    月月薪3 萬元計算，共計損失759,000 元等語，已提出高雄
    醫學大學附設中和紀念醫院診斷證明書為證（見本院卷第94
    頁）。被告對上開診斷證明書及原告主張受有勞動能力減損
    10% 部分並不爭執，對於原告主張勞動能力減損之期間亦認
    合理（見本院卷第114 頁），故本院認原告此部分之請求，
    應屬可採。
  (5)精神損害賠償部分：按慰藉金之賠償須以人格權遭遇侵害，
    使精神上受有痛苦為必要，其核給之標準固與財產上損害之
    計算不同，然非不可斟酌雙方身份資力與加害程度，及其他
    各種情形核定相當之數額（最高法院51年台上字第223 號判
    例意旨參照）。查原告因系爭車禍受傷非微，且曾因行動不
    便而纏綿病榻，並多次入院治療，受有精神上相當之痛苦堪
    可認定，是被告就此非財產上之損害自應負侵權行為損害賠
    償責任。而原告學歷為國中畢業，從事早餐店店員及冷氣維
    修工作，月收入30,000元，被告係國中畢業，從事夜市擺攤
    工作，收入約20,000元，被告名下並有3 筆房地，有稅務電
    子閘門財產所得調件明細表在卷可憑（見本院卷第16頁），
    本院審酌原告所受精神痛苦，再核兩造身份、地位、經濟狀
    況等一切情狀，認原告請求精神慰撫金以400,000 元為適當
    ，逾此部分之請求不應准許。
  (6)基上，原告因系爭車禍受傷所受損害合計1,738,548 元（22
    0,448 元+54,000 元+5,100元+300,000元+759,000元+400,0
    00元=1,738,548元），惟原告就系爭車禍之發生與有過失，
    應自負70% 之責任，因此被告所負損害賠償金額即應依此比
    例減輕，故原告得向被告請求之金額為521,564 元（計算式
    ＝1,738,548 元x30%，元以下四捨五入），逾此部分，即無
    理由。
六、綜上所述，原告基於侵權行為法律關係請求被告給付521,56
    4 元，及自附民起訴狀繕本送達翌日之97年5 月7 日起至清
    償日止，按週年利率5%計算之利息，為有理由，應予准許。
    逾此部分之請求為無理由，應予駁回。
七、據上論結，本件原告之訴為一部有理由，一部無理由，依民
    事訴訟法第79條，判決如主文。
中    華    民    國    98    年    9     月    30    日
                  民事第四庭  審判長法  官  黃宏欽
                                    法  官  楊淑儀
                                    法  官  楊淑珍
以上正本係照原本作成。
如不服本判決，應於送達後20日內，向本院提出上訴狀並表明上
訴理由，如於本判決宣示後送達前提起上訴者，應於判決送達後
10日內補提上訴理由書（須附繕本）。
中    華    民    國    98    年    9     月    30    日
                                    書記官  吳良美

司法院資訊處製作；財團法人民間司法改革基金會備份。
